臺灣臺北地方法院民事判決
111年度訴字第219號
原      告  傅正乾  

            李秀嬌  
            傅鈺嵐  
            洪○甯  
上  一  人
法定代理人  傅○琦  
            洪○程  


共      同
訴訟代理人  吳弘鵬律師
複  代理人  張煜律師  
被      告  張宗忱  
訴訟代理人  陳晉業  
被      告  陳世傑  


訴訟代理人  陳俊彥  
被      告  吳仁麟  

            林念柔  



上  一  人
訴訟代理人  陳力仁  

被      告  陳佩君  



上列當事人間請求排除侵害等事件，本院於民國111年5月3日言
詞辯論終結，判決如下：
    主  文
一、原告之訴駁回。
二、訴訟費用由原告負擔。
    事實及理由
壹、程序方面：
　　按不變更訴訟標的，而補充或更正事實上或法律上之陳述者
    ，非為訴之變更或追加，民事訴訟法第256條定有明文。查
    原告起訴時訴之聲明第1項原為：被告應將其所有之門牌號
    碼臺北市○○區○○○路000 巷00弄○○○○○○○○○號碼簡稱）9號建
    築物外側之油煙管線重新整修，使油煙被導至該建築之面西
    側或面北侧排出，不得再朝面向原告所住3號建築之南側排
    放（見北補字卷第10頁）。嗣更正上開訴之聲明為：被告應
    將其所有之9號建築物外側之廢氣排放總管線重新整修朝建
    築物之西側排放，並將各樓層之廢氣排出口連接至廢氣排放
    總管線，不得再朝南側即面向原告所住3號建築排放廢氣（
    見本院卷第362頁）。核其所為，僅係補充確認聲明請求為
    何，非為訴之變更或追加。　　
貳、實體方面：
一、原告主張：原告居住之3 號2樓房屋與被告所居住之9號1樓
    至5樓公寓相鄰，僅隔2.5公尺寬之私設巷道（為1號至7號房
    屋全體住戶共有，下稱系爭巷道）。而9 號建築物外牆與被
    告3 號建築物之地界線距離僅有25公分，被告建物卻違規開
    排氣孔，逕向系爭巷道排放廢氣（被告之廚房排油煙管正對
    原告房屋客廳），其等建物排油煙管之設置已違反建築技術
    規則建築設計施工編（下稱系爭規則）第45條第4款水平距
    離應在2 公尺以上之規定，且被告建物排放廢氣，已侵害原
    告之身心健康（原告傅正乾患有肺部胸腔支氣管擴張疾病）
    ，則原告分別為3號2樓房屋之所有權人及居住於3號2樓房屋
    之人，自得依民法第767條第1項中段、第793條及第800條之
    1規定，請求被告將9號建物外側之廢氣排放總管線重新整修
    朝建築物之西側排放，並將各樓層之廢氣排出口連接至廢氣
    排放總管線；另依民法第184 條第1 項前段、第2 項、第19
    5條第1項前段、第185條規定，請求被告賠償各原告新臺幣
    （下同）5萬元之精神慰撫金等語。並聲明：㈠被告應將其所
    有之9號建築物外側之廢氣排放總管線重新整修朝建築物之
    西侧排放，並將各樓層之廢氣排出口連接至廢氣排放總管線
    ，不得再朝南側即面向原告所住3號建築排放廢氣。㈡被告應
    連帶給付原告每人各5萬元，及自起訴狀繕本送達翌日起至
    清償日止，按週年利率5％計算之利息。
二、被告則分別以下列情詞置辯：　　　
　㈠被告張宗忱抗辯：竣工圖有核發使用執照，被告建物竣工圖
    有廚房設施。排氣孔是原本就有。境界線以內是法定空地，
    被告這邊預留25公分，到原告的建物有2.33公尺，合於系爭
    規則第45條第4款超過2 公尺，並沒有不合法。被告張宗忱
    於76年購買9 號1樓房屋時就是現在這樣，並沒有將外觀做
    任何變更。被告張宗忱將9 號1樓之房屋租予從事燈具設計
    及施工廠商作辦公室，係將廚房作為擺置開飲機之用，原有
    排煙孔已封，故並無排放廢氣情事等語。並聲明：⒈駁回原
    告之訴。⒉如受不利判決，願供擔保請准宣告免為假執行。
　㈡被告陳世傑抗辯：竣工圖有核發使用執照，被告建物竣工圖
    有廚房設施。排氣孔是原本就有。境界線以內是法定空地，
    被告這邊預留25公分，到原告的建物有2.33公尺，合於系爭
    規則第45條第4款超過2 公尺，並沒有不合法。被告陳世傑
    在購買9 號2樓之房屋後，未曾私自2 次加工排油煙管等情
    。9 號2樓3 位承租房客均為單純上班族，並無將9 號2樓房
    屋作為餐廳等營業場所，而導致空氣汙染之情形。況被告房
    屋油煙排放，並未經環保局測得有不合規定情事。縱9 號2
    樓排油煙管有熱氣等散逸入大氣中，而對原告土地有所侵入
    ，其侵入亦屬輕微，並未逾越社會上一般人日常生活所應承
    受之合理範圍，原告健康權難謂有遭受侵害等語。並聲明：
    原告之訴駁回。
　㈢被告吳仁麟抗辯：竣工圖有核發使用執照，被告建物竣工圖
    有廚房設施。排氣孔是原本就有。境界線以內是法定空地，
    被告這邊預留25公分，到原告的建物有2.33公尺，合於系爭
    規則第45條第4款超過2公尺，排氣是合法的。且9 號3樓幾
    乎沒在炊煮等語。並聲明：原告之訴駁回。
　㈣被告林念柔抗辯：竣工圖有核發使用執照，被告建物竣工圖
    有廚房設施。排氣孔是原本就有。境界線以內是法定空地，
    被告這邊預留25公分，到原告的建物有2.33公尺，合於系爭
    規則第45條第4款超過2公尺（實際測量與原告建築物距離為
    2.5公尺），排氣是合法的。且9 號4樓無使用瓦斯爐，用電
    器炊煮時間也不多等語。並聲明：原告之訴駁回。　　
　㈤被告陳佩君抗辯：竣工圖有核發使用執照，被告建物竣工圖
    有廚房設施。排氣孔是原本就有。境界線以內是法定空地，
    被告這邊預留25公分，到原告的建物有2.33公尺，合於系爭
    規則第45條第4款超過2公尺（實際測量與原告建築物距離為
    2.5 公尺），排氣是合法的。且9 號5樓無瓦斯爐設備，亦
    無朝向原告所住3號建築物排放廢氣等語。並聲明：⒈駁回原
    告之訴。⒉如受不利判決，願供擔保請准宣告免為假執行。
三、得心證之理由：
　　原告本件主張被告即9號1至5樓廚房排油煙管逕向系爭巷道
    排放廢氣（被告之廚房排油煙管正對原告2樓房屋客廳），
    而9 號建築物外牆與原告3 號建築物之地界線距離僅有25公
    分，已違反現行之系爭規則第45條第4款水平距離應在2 公
    尺以上之規定，且被告建物排放廢氣已侵害原告之身心健康
    ，故請求如聲明所示等語，為被告所否認，並以前詞置辯。
    按建築物外牆開設門窗、開口，廢氣排出口或陽臺等，依下
    列規定： ……四、向鄰地或鄰幢建築物，或同一幢建築物內
    之相對部分，裝設廢氣排出口，其距離境界線或相對之水平
    淨距離應在二公尺以上，現行之系爭規則第45條第4款定有
    明文。再經本院函詢內政部營建署，經該署111年3月28日函
    覆以：上開第4款意旨廢氣排出口與境界線或鄰幢建築物之
    間投影於水平面之淨距離應在2公尺以上，及廢氣排出口如
    與同一幢建築物有相對，其與該相對部分之間投影於水平面
    之淨距離應在2公尺以上（見本院卷第223頁）。經查，經本
    院調取被告建物之使用執照（68使字第1903號）之竣工圖（
    即同本院卷第237頁），可見被告建物距地界線為15公分，
    原告建物距地界線為233公分，則兩造間建築物之投影於水
    平面之淨距離（棟距）248公分應在2公尺（200公分）以上
    ，是並無違反上開規則之規定，且被告建物於竣工取得使用
    執照時即留設有現狀之該排氣口，亦有使用執照內附之照片
    （即同本院卷第240頁，右上角圓孔）及現狀照片（見本院
    卷第95、117、119頁）可稽；且當時已有原告之建物存在，
    已為原告陳明在卷（見本院卷第147頁），益證被告建物並
    無違反建築法規。復原告前向臺北市政府陳情關於本件排煙
    管違規設置，亦經臺北市政府以110年1月13日函表示經核對
    原核准使用執照竣工圖照片顯示當時即已留設該排氣口等語
    （見本院卷第233頁），亦無認有違反系爭規則之情形。是
    被告建物排氣口之設置，並無違反上開規則，原告主張被告
    建物建築完成時並沒有設置該排氣口，被告建物距地界線距
    離不到2公尺，故有違反系爭規則第45條第4款等語，尚有誤
    會。再原告雖主張被告建物所排放之廢氣已侵害原告之身心
    健康，惟據被告張宗忱抗辯：9 號1樓房屋係將廚房作為擺
    置開飲機之用，原有排煙孔已封，故並無排放廢氣等語，並
    提出照片為證（見本院卷第117、119頁）；其餘被告則抗辯
    ：9 號2樓房屋油煙排放，並未經環保局測得有不合規定情
    事。縱被告排油煙管有熱氣等散逸入大氣中，亦屬輕微；9 
    號3樓幾乎沒在炊煮；9 號4樓無使用瓦斯爐，用電器炊煮時
    間也不多；9 號5樓無瓦斯爐設備，亦無朝向原告所住3號建
    築排放廢氣等語，而原告於本院審理中則陳述：5 樓排煙口
    有封掉，又移到旁邊，排煙管現在是從別的地方接出去。5 
    樓現在是沒感受到有油煙進來我的房子這邊。1樓是沒有油
    煙排出，但洞還在。2、3 樓的排煙口是還都正對我客廳，
    但我提告以後他們就沒有在使用。1至5 樓自從我提訴訟後
    ，是都沒有油煙排出等語（見本院卷第148頁），則是否有
    原告所主張油煙廢氣之排放且已達侵害原告身心健康之情形
    ，顯屬有疑，原告亦未能舉證證明被告油煙排出已達一般人
    社會生活所能容忍之程度；至原告傅正乾固提出其患有支氣
    管擴張症之國泰綜合醫院診斷證明書（見本院卷第369頁）
    ，至多僅能證明原告傅正乾有此疾患，然尚無從遽為認定係
    被告行為所導致。據上說明，被告建物之排氣口設置尚難認
    有原告所主張違反現行之系爭規則第45條第4款之情形；且
    原告主張被告有排放廢氣已達侵害原告之身心健康，依卷存
    事證，亦難認有據。則原告依民法第767條第1項中段、第79
    3 條及第800條之1規定，請求被告變更廢氣排放管線，以及
    依民法第184條第1項前段、第2項、第195條第1項前段、第1
    85條規定，請求被告賠償損害，均屬無理由，應予駁回。
四、綜上所述，原告依民法第767條第1項中段、第793條及第800
    條之1規定，請求被告將9號建築物外側之廢氣排放總管線重
    新整修朝建築物之西侧排放，並將各樓層之廢氣排出口連接
    至廢氣排放總管線，不得再朝南側即面向原告所住3號建築
    排放廢氣；另依民法第184條第1項前段、第2項、第195條第
    1項前段、第185條規定，請求被告連帶給付原告每人各5萬
    元，及自起訴狀繕本送達翌日起至清償日止，按週年利率5％
    計算之利息，均為無理由，應予駁回。
五、本件事證已臻明確，兩造其餘攻擊防禦方法及所提證據，於
    判決結果不生影響，爰不一一論列，併此敘明。
六、本件原告起訴為無理由，爰判決如主文所示。
中　　華　　民　　國　　111 　年　　6 　　月　　7 　　日
                  民事第七庭    法　官　黃愛真
以上正本係照原本作成。　　　　　　　　　
如對本判決上訴，須於判決送達後20日內向本院提出上訴狀。如
委任律師提起上訴者，應一併繳納上訴審裁判費。
中　　華　　民　　國　　111 　年　　6 　　月　　7 　　日
                                書記官  王曉雁